臺灣高等法院刑事判決
上　訴　人　臺灣板橋地方法院檢察署檢察官
被　　　告　丁○○
　　　　　　　　　　號三樓
指定辯護人　本院公設辯護人　乙○○
上列上訴人因違反麻醉藥品管理條例等案件，不服臺灣板橋地方
法院92年度訴緝字第39號，中華民國93年9月22日第一審判決（
起訴案號：臺灣板橋地方法院檢察署84年度偵字第21106 號），
提起上訴，本院判決如下：
    主  文
上訴駁回。
    理  由
一、公訴意旨略以：被告丁○○基於意圖營利之概括犯意，自八
    十四年七月間起，以電話秘書000000000號或九七
    二─九五八九號電話為聯絡工具，由欲購買安非他命之人，
    打上開電話秘書或電話聯絡後，丁○○即與購買者約定時間
    及地點，連續多次於附表所示時、地，非法販賣安非他命予
    張國庭、施建榮、蔡孟憬、戊○○等人牟利，迄八十四年十
    月九日十六時五十分許，張國庭在臺北市大同區○○○路九
    一號五樓之九為警查獲，並扣得向丁○○購買之安非他命三
    包及一小瓶（共約重九點六公克）；因認被告丁○○涉連續
    犯麻醉藥品管理條例第十三條之一第二項第一款之非法販賣
    化學合成麻醉藥品罪嫌等語。
二、按犯罪事實應依證據認定之，無證據不得推定其犯罪事實，
    刑事訴訟法第一百五十四條第二項定有明文。又檢察官就被
    告犯罪事實，應負舉證責任，並指出證明之方法，同法第一
    百六十一條第一項亦有明文規定。因此，檢察官對於起訴之
    犯罪事實，應負提出證據及說服之實質舉證責任。且認定犯
    罪事實所憑之證據，須適於為被告犯罪事實之證明者，始得
    採為斷罪資料。又刑事訴訟法第一百五十六條第二項規定：
    被告或共犯之自白，不得作為有罪判決之唯一證據，仍應調
    查其他必要之證據，以察其是否與事實相符。其立法意旨乃
    在防範被告自白之虛擬致與真實不符，故對自白在證據上之
    價值加以限制，明定須藉補強證據以擔保其真實性。又利用
    非共同被告之共犯之自白或其他不利於己之陳述，為認定被
    告犯罪之證據，不特與利用被告自己之自白作為其犯罪之證
    明同有自白虛偽性之危險，亦不免有嫁禍於被告而為虛偽供
    述之危險。故就刑事訴訟法第一百五十六條第二項之立法意
    旨觀之，非共同被告之共犯之自白或其他不利於己之陳述，
    固得作為認定被告犯罪之證據，但不得作為有罪判決之唯一
    證據，仍應調查其他必要之證據，以察其是否與事實相符，
    亦即仍須有補強證據以擔保該共犯自白之真實性，始得採為
    斷罪之依據，並非絕對可由法院自由判斷該共犯之自白或不
    利於己之陳述之證明力。若不為調查，而專憑此項供述據為
    被告犯罪事實之認定，即與上開規定有違。矧修正前犯麻醉
    藥品管理條例第十三條之一第二項各款之罪，供出麻醉藥品
    來源因而破獲者，得減輕其刑，該條例第十三條之三定有明
    文；則吸用或販賣安非他命之人，如供出安非他命之來源因
    而破獲者，既得藉以邀求寬典減輕其刑，為擔保其所為不利
    於對向共犯之陳述之真實性，尤應有足以令人確信其陳述為
    真實之補強證據。又上開所謂共犯，包括任意共犯及必要共
    犯（含對向犯罪之共犯）；所謂補強證據，則指除該自白或
    不利於己之陳述本身之外，其他足以證明自白之犯罪事實確
    具有相當程度真實性之證據而言，雖所補強者，非以事實之
    全部為必要，但亦須因補強證據與自白之相互利用，足使犯
    罪事實獲得確信者，始足當之（最高法院九十二年度臺上字
    第三二八二號判決意旨參照）。而認定犯罪事實所憑之證據
    ，無論係直接證據或間接證據，其為訴訟上之證明，須於通
    常一般之人均不致有所懷疑，而得確信其為真實之程度者，
    始得據為有罪之認定，倘其證明尚未達到此一程度，而有合
    理之懷疑存在時，法院即應為無罪之判決（最高法院七十六
    年臺上字第四九八六號判例意旨參照）。
三、公訴人認被告丁○○涉有販賣安非他命予張國庭、施建榮、
    蔡孟憬、戊○○之行為，無非係以施建榮、蔡孟憬、張國庭
    、戊○○分別於警詢或偵查中之證述，及扣案之安非他命、
    天秤及塑膠袋等，資為論據。
四、訊據被告丁○○堅決否認有何販賣安非他命予張國庭、施建
    榮、蔡孟憬、戊○○之行為，辯稱：張國庭我是跟他買，不
    是賣給他；施建榮是跟張國庭一起的，我沒有賣給施建榮；
    至於蔡孟憬部分，並無蔡孟憬託伊去買安非他命之事，而是
    伊向蔡孟憬買安非他命，買了很多次；伊去過戊○○家一次
    ，是他帶我去的，但伊確實沒有賣毒品給戊○○等語。
五、經查：
（一）被告被訴販賣安非他命予張國庭部分：
    (1)張國庭於八十四年十月九日十六時五十分許，在臺北市大
      同區○○○路九一號五樓之九為警查獲，於同日十九時三
      十分許之警詢中固供稱：「我吸食所用之安非他命，係分
      別於八十四年三月初起至今，前後共計四次，以（０二）
      0000000號電話及000000000號呼叫器聯
      絡綽號「阿興」丁○○，約定在臺北縣三重市○○路○段
      長興街口附近，以每五公克重安非他命代價二萬元價格，
      一手交錢、一手交貨方式購得安非他命吸食使用。今日（
      八十四年十月九日）我隨身攜帶為警查獲之安非他命係向
      丁○○購買得來的」等語（見八十四年度偵字第九二三二
      號偵查卷第六頁背面至第七頁正面）。嗣於翌（十）日十
      八時四十五分許檢察官庭訊時，張國庭改稱：「我沒有向
      丁○○購買安非他命，而是在八十四年七月間．他在懷德
      街向我借十八公克安非他命，後來在七月下旬還我五公克
      ，在警詢中我是說用借的。警方查獲的安非他命是在高雄
      向綽號『阿峰』的人買的」等語（見八十四年度偵字第九
      二三二號偵查卷第三二頁）。惟於八十四年十二月十二日
      偵查庭訊問時，證人張國庭又結證稱：「八十四年八月在
      丁○○三重市○○街十號三樓向他（丁○○）買一包三萬
      元約半兩，我是從八十四年三月初開始向他買，共買四次
      。最後一次是買半兩，那是八十四年八月的事。我以呼叫
      器000000000或電話0000000跟他聯絡」
      等語（見八十四年度偵字第二一一０六號偵查卷第十一頁
      背面至第十二頁）。迨至於原審審理時經傳訊證人張國庭
      與被告對質時，證人張國庭復結證稱：「（以前在民國八
      十四年三月到十月間你有沒有向被告買過安非他命？）沒
      有跟他買過。（你在警詢跟偵查中為何說有跟被告買安非
      他命？）被告之前曾經住過三和路二段長興街那裡，我有
      去過那裡，但是行情沒有到哪裡，我記得那時候二公克是
      五千元。（你那時候為什麼會那樣講？）太久我忘記了」
      等語（見原審九十二年八月十三日筆錄）。
    (2)張國庭就被告是否有販賣其安非他命之事，前後供述不一
      ，於偵審中先後二次否認被告曾對其販賣安非他命。而張
      國庭於八十四年十二月十二日偵查庭作證時雖為不利於被
      告之證言，但張國庭於該次偵訊時係證稱：八十四年八月
      向被告買一包三萬元約半兩，從八十四年三月初開始向被
      告買，共買四次。最後一次是買半兩，是八十四年八月的
      事等語，核與其於八十四年十月九日警詢中供稱：其向被
      告購買安非他命之時間為八十四年三月初起至同年十月間
      ，以每五公克二萬元之價格購買，共計四次等語相較，無
      論在時間、交易份量、交易價格等重要關節上，均全然相
      異，且歧異甚大，若張國庭所述確係其親身體驗之事實，
      其前後供證又如何會有如此嚴重之差異。證人張國庭於偵
      查中所為不利於被告之證述，自難以遽採。
    (3)張國庭於八十四年十月九日警詢中供述之內容，與其於原
      審審理時之證述，微論其所供購買毒品之時間、次數、金
      額及是否被告購買，前後不一，其真實性如何，已非無疑
      義。其他查無補強證據足以證明其於警訊、偵查時所稱向
      被告購買四次安非他命與事實相符，自難採為被告丁○○
      犯罪事實之認定。
    (4)又張國庭被查獲時扣案之安非他命，張國庭於警訊時雖稱
      係向被告所購得等語，惟其於偵查時已否認係向被告購得
      ，供稱安非他命係在高雄向綽號「阿峰」者購買的（見八
      十四年度偵字第九二三二號偵查卷第三十二頁背面）。前
      後所供不一，其他並無任何積極證據足資證明該扣案之安
      非他命確是來自於被告。證人張國庭於八十四年十二月十
      二日偵查庭訊時所為不利於被告之證言，既有嚴重瑕疵，
      張國庭持有中扣案之安非他命又無法作為其此部分證言之
      補強證據，該等證據自均不得採為不利於被告認定之依據
      。
（二）被告被訴販賣安非他命予戊○○部分：
    (1)戊○○於八十四年十月十二日二十三時許，在臺北縣蘆洲
      鄉○○街三二巷十七號二樓為警查獲，於翌（十三）日凌
      晨一時十五分許之警詢中供稱：「我於八十四年九月初以
      撥打（０七）0000000呼叫三三八秘書台呼叫器予
      『阿豐』欲購買安非他命，但『阿豐』說現在高雄，要我
      直接向丁○○拿安非他命，後來丁○○直接將安非他命拿
      到我現住處交付給我，價錢是三千元，錢是我與『阿豐』
      清算」等語（見八十四年度偵字第九二三二號偵查卷八五
      頁正面）。嗣於八十四年十二月十二日偵查庭訊時，證人
      戊○○結證稱：「我於八十四年八月及九月各向丁○○買
      過一次安非他命（共計二次），皆為丁○○送至臺北縣蘆
      洲鄉○○街三二巷十七號二樓我的住處給我，一包五千元
      。我打呼叫器跟他聯絡」等語（見八十四年度偵字第二一
      一０六號偵查卷第十二頁正面）。
    (2)從上戊○○於偵查中固結證稱：被告有先後二次各以五千
      元一包之價格販賣安非他命給其本人等語，但其於偵訊時
      所述之情節，核與其於警詢中供述之被告係代「阿豐」之
      人交付安非他命，價格為三千元，錢是其與『阿豐』清算
      等情，顯不相符，且亦有瑕疵。而戊○○為警查獲時扣案
      之安非他命四小包，其於警詢中供稱：係其於八十四年十
      月六日以一萬八千元向「阿豐」購得等語（見八十四年度
      偵字第九二三二號偵查卷第八四頁背面、第八五頁正面）
      ，則在戊○○持有中扣案之安非他命亦顯與被告丁○○無
      關。又戊○○經原審及本院多次傳拘未到庭作證，其於偵
      查中所為不利於被告之證言，既有瑕疵，且無任何補強證
      據可資利用，自不得採為不利於被告認定之證據。其他查
      無補強證據足以證明其於警訊、偵查時所稱向被告購買安
      非他命與事實相符，自難採為被告丁○○犯罪事實之認定
      。
（三）被告被訴販賣安非他命予蔡孟憬部分：
    (1)蔡孟憬於八十四年十月十二日十八時許，在三重市○○○
      街一九０號二樓住處為警查獲，於當日二十二時許之警詢
      中供稱：「我於八十四年五月間起，以每一公克安非他命
      代價三千五百元至四千元不等之價格，向丁○○購買數十
      次之多，交易地點皆在丁○○租住處（臺北縣三重市○○
      街十號三樓）」等語（見八十四年度偵字第九二三二號偵
      查卷第八二頁正面）。嗣於原審八十五年度訴字第一八三
      二號案件八十五年九月九日庭訊時，證人蔡孟憬改稱：「
      我是跟他一起向別人買安非他命才認識的。我不清楚丁○
      ○是否有販賣安非他命。（提示警詢筆錄）我沒講過這種
      話，我的安非他命是透過丁○○向高雄綽號『阿豐』買的
      」等語（見原審卷八十五年度訴字第一八三二號卷第五六
      頁背面、第五七頁正面）。迨至本案原審審理時，證人蔡
      孟憬經傳訊並未到庭。
    (2)蔡孟憬於八十四年十月十二日警詢中之供述，與其於原審
      八十五年度訴字第一八三二號訊問時之證述內容，完全不
      符，蔡孟憬復經原審九十二年訴緝字第三十九號傳訊未到
      庭，至於證人蔡孟憬於原審八十五年度訴字第一八三二號
      八十五年九月九日庭訊時所述：安非他命是透過被告向綽
      號「阿豐」買的云云，亦未詳細說明其委託被告購買安非
      他命之時間、地點、數量、價格等情節，自亦難採為不利
      於被告認定之證據。其他查無補強證據足以證明其於警訊
      時所稱向被告購買安非他命與事實相符，自難採為被告丁
      ○○犯罪事實之認定。
（四）被告被訴販賣安非他命予施建榮部分：
    (1)施建榮（已死亡）於八十四年十月十一日為警查獲，於當
      日二十二時許之警詢中供稱：「我向丁○○，自八十四年
      九月初至十月初間，前後共計十次，以每一台兩安非他命
      ，代價六萬五千元至七萬元不等價格購入。地點大都在丁
      ○○住所（臺北縣三重市○○街十號三樓）內」等語（見
      見八十四年度偵字第九二三二號偵查卷第七七頁正面）。
      嗣於其本人涉案之臺灣臺北地方法院八十四年度訴字第二
      六０五號案件審理時，施建榮於八十五年一月五日期日供
      稱：「我吸食的安非他命是拜託一位姓丁○○買的，是在
      八十四年八月底買的，一次買五千、一萬元，二、三天買
      一次。丁○○有B.B.CALL，他常在我們租屋附近，我找他
      就打B.B.CALL，他就到我租的四樓拿錢，他晚上才會送安
      非他命來，他賣的安非他命是用普通的塑膠袋，長方形的
      差不多五公分長二公分寬，是可以黏住的。我安非他命大
      部分都是丁○○送來我住處，只有一次是他要我到他那邊
      拿」等語（見臺灣臺北地方法院八十四年度訴字第二六０
      五號案卷第四五頁背面至第四六頁正面，筆錄影本附於九
      十二年訴緝字第三十九號卷第二四六至二四七頁）；於八
      十五年一月二十六日期日供稱：「我知道『阿興』姓陳，
      大概叫（丁○○），不確定，向他買過七、八次至十次左
      右，買半兩三萬五千元左右，一兩七萬元左右，有時買半
      兩，有時買一兩，買半兩四、五次，一兩買過三次，用塑
      膠袋裝，半兩、一兩均包成一包」等語（見臺灣臺北地方
      法院八十四年度訴字第二六０五號案卷第五三頁至第五五
      頁，筆錄影本附於九十二年訴緝字第三十九號卷第二五六
      至二五九頁）。迨至原審八十五年度訴字第一八三二號八
      十五年八月十五日庭訊時又證稱：「我自八十四年九月初
      至八十四年十月中旬，向丁○○買過很多次安非他命，每
      次都是買一兩，價錢是六至七萬元不等，交易地點在臺北
      縣三重市○○街十號三樓丁○○住處或臺北市○○路一三
      五號四樓潘美慧住處。丁○○是向高雄綽號『阿風』男子
      購買，『阿風』一兩才賣三萬，陳賺了大量的差額」等語
      （見八十五年度訴字第一八三二號卷第二八頁至第二九頁
      ）。
    (2)雖然施建榮於原審作證時證述之內容與其於警詢中供述之
      內容大致相符，惟其該二次之供證，與其在臺灣臺北地方
      法院上開案件審理時供述自己安非他命來源（有關丁○○
      部分）之陳述，在時間、尤其在交易價格、份量等重要關
      節上，差距頗大，實情如何，尚令人存疑，因證人施建榮
      已死亡，已無從訊問釐清。又依證人施建榮於警詢中之供
      述，其安非他命來源另有綽號「阿草」、「阿豐」之人，
      在其住處查獲扣案之安非他命二十二小包，其承認其中十
      小包為其所有，但亦未明確供述該十小包安非他命係購自
      何人，有警詢筆錄在卷可稽。為施建榮指為另十二小包安
      非他命所有人之潘美慧於警詢中即否認該十二小包安非他
      命為其所有（見八十四年度偵字第九二三二號偵查卷第七
      九頁），並於原審作證時證稱：「十月十二日被查獲的安
      非他命是施建榮的，他都跟被告在一起，我不知道安非他
      命從哪裡來的」等語（見原審九十二年八月十三日筆錄）
      。是施建榮所為不利於被告之供述，並無任何補強證據可
      資互相利用。自難以前後供述情節歧異復無補強證據之施
      建榮之證言，遽認被告有販賣安非他命給施建榮之犯行。
（五）至於證人即負責製作證人張國庭、戊○○、施建榮、蔡孟
      憬警訊筆錄之警員丙○○、甲○○於本院審理時雖到庭證
      稱渠等製作筆錄並未對證人施以強暴脅迫、或疲勞訊問、
      刑求，是依據證人所言而紀錄等語，惟查證人等縱於警訊
      時為上開供述，惟因證人於警訊中所為不利於被告之證言
      ，與渠等事後所供，均存有嚴重瑕疵，不能採為認定被告
      罪責之證據，有如上述，其他復無任何補強證據可資利用
      ，其警訊筆錄自不得採為不利於被告認定之證據。
六、綜上所述，公訴人據以起訴被告有前揭販賣安非他命行為之
    證據，即張國庭、施建榮、蔡孟憬、戊○○之證言，因有實
    質瑕疵且無補強證據而欠缺證據價值。本件依公訴人所提出
    之證明方法及本院調查證據之結果，均不足以證明被告有販
    賣安非他命予張國庭、施建榮、蔡孟憬、戊○○之犯行，其
    他復查無積極證據足以證實被告有販賣安非他命之犯行，不
    能證明被告犯罪，自應為被告無罪之諭知。
七、原審認不能證明被告犯非法販賣安非他命罪嫌，而諭知無罪
    之判決，並無不合，檢察官上訴意旨猶指稱上揭事實，業經
    證人張國庭、戊○○、潘美慧於警訊中結證屬實，證人與被
    告並無仇隙，無誣陷被告之理，被告亦未抗辯上述警訊筆錄
    有何不當取供情形，自有證據能力，認被告涉有販賣安非他
    命之行為等語，指摘原判決不當，其上訴無理由，應予駁回
    。
八、據上論斷，應依刑事訴訟法第368條，判決如主文。
本案經檢察官洪泰文到庭執行職務。
中　　華　　民　　國　　94　　年　　5 　　月　　12　　日
　　　　　　　　　刑事第十庭審判長法　官  陳正雄
　　　　　　　　　　　　　　　　　法　官  許宗和
　　　　　　　　　　　　　　　　  法　官  許錦印
以上正本證明與原本無異。
如不服本判決，應於收受送達後十日內向本院提出上訴書狀，其
未敘述上訴之理由者並得於提起上訴後十日內向本院補提理由書
（均須按他造當事人之人數附繕本）。
                                  書記官  楊妙恩
中　　華　　民　　國　　94　　年　　5 　　月　　17　　日
附表：
一、丁○○自八十四年三月初起至同年八月間止，先後四次在臺
    北縣三重市○○街十號三樓居所及同市○○路○段、長興街
    口附近，以每包（約半兩）新臺幣（下同）三萬元之價格，
    販賣安非他命予張國庭牟利。
二、丁○○於八十四年八月及九月間某日，在臺北縣蘆洲市○○
    街三二巷十七號二樓，以一包五千元之價格，販賣安非他命
    予戊○○吸用牟利二次。
三、丁○○自八十四年五月起，先後多次在三重市○○街十號三
    樓居所，以每公克三千五百元至四千元不等之價格，販賣安
    非他命予蔡孟憬牟利。
四、丁○○自八十四年九月初起至同年十月止，先後多次在上開
    居所，以每兩六萬五千元至七萬元之價格，販賣安非他命予
    施建榮牟利。
